最高法院刑事判決　　　　　　九十六年度台上字第七五八七號
上　訴　人　台灣高等法院檢察署檢察官
被　　　告　甲○○
　　　　　　乙○○
上列上訴人因被告等殺人案件，不服台灣高等法院中華民國九十
四年三月八日第二審判決（九十三年度上訴字第一一一四號，起
訴案號：台灣台北地方法院檢察署九十一年度偵字第六四二四號
），提起上訴，本院判決如下：
    主  文
上訴駁回。
    理  由
按刑事訴訟法第三百七十七條規定：上訴於第三審法院，非以判
決違背法令為理由，不得為之。是提起第三審上訴，應以原判決
違背法令為理由，係屬法定要件，如果上訴理由書狀未依據卷內
訴訟資料，具體指摘原判決不適用何種法則或如何適用不當，或
所指摘原判決違法情事，顯與法律規定得為第三審上訴理由之違
法情形，不相適合時，均應認其上訴為違背法律上之程式，予以
駁回。本件原審經審理結果，認為被告甲○○、乙○○傷害之犯
行明確，因而撤銷第一審諭知被告二人無罪之判決，改判論處被
告二人共同傷害人之身體罪刑，已詳敘調查、取捨證據之結果及
憑以認定犯罪事實之心證理由。並就上訴人否認犯行之供詞及其
所辯各語認非可採，予以論述。從形式上觀察，原判決要無採證
認事違背經驗法則、論理法則或理由不備等違背法令之情形。檢
察官上訴意旨略以：依共犯少年黃○華（真實名字詳卷）、證人
即在現場目擊案發經過之秦哲仁、被害人友人葉○均（真實名字
詳卷）分別於另案黃○華等涉犯之少年事件及本案第一審審理時
所為證言、被告二人偵審中之供述及測謊鑑定結果乙○○否認持
球棒毆打吳姓被害人（真實名字詳卷）頭部一節經研判係屬說謊
等情，予以綜合判斷，本件應係黃○華、張○誠（真實名字詳卷
）因與被害人發生口角，而萌生殺意，先向被害人恫稱「你準備
收屍」等語，旋即邀約被告二人前往水麗洗車場會合，共同謀議
向被害人尋釁，黃○華並當場表示「給他（指被害人）死」，繼
即分持客觀上足以致人於死之西瓜刀二把、棒球鋁棒四支為工具
，共赴本案現場，輪番痛擊被害人，終致其死亡，是被告二人俱
悉黃○華等本有殺人犯意，仍參與攜帶上開兇器，共同前往，彼
等就本件殺人行為，顯有犯意聯絡與行為分擔，自應就所有共犯
之全部犯罪行為，負共同正犯之責，且此並不因被告二人有無持
棒毆打被害人或予以助勢而有不同。乃原判決竟置上開事證於不
顧，徒以被告二人未動手毆打被害人或於現場助勢，認定被告二
人僅成立傷害罪，自有不適用法則及理由不備之違法云云。惟查
原判決依憑目擊證人秦哲仁、被害人友人葉○均之證言，共犯少
年黃○華、張○誠、陳○承、張○軒（後二人真實名字詳卷）於
偵查、法院審理時之供述與所繪製之現場圖，參互以觀，認案發
當天，被告二人雖各自攜帶刀、棒至現場，並與黃○華、張○誠
、陳○承及張○軒將被害人圍住，但被害人嗣遭毆倒地時，被告
二人已先行返回機車停放處並離開現場；並以上開證人與共犯少
年對被告二人於現場是否動手參與毆打被害人，或稱不知情，或
明言被告二人未動手毆人，而張○誠、陳○承及張○軒雖曾於警
詢時指被告二人曾動手毆打被害人，然屬傳聞而無證據能力，另
上開測謊鑑定雖認乙○○否認毆打被害人係屬說謊，但並無其他
佐證，亦無從據為不利被告二人之判斷，因認尚乏確切證據足堪
證明被告二人曾持球棒毆打被害人，均已於理由內逐一論述。且
說明本案肇始於黃○華與被害人於撞球場之口角勃谿，彼此並無
舊隙，而青少年互毆尋釁，衡情固難謂無傷害之故意，攜帶刀棒
，甚或彼此揚言恫嚇，亦事所常見，然因此即謂謀議殺人，究事
非尋常，是尚難因被告二人與黃○華共同謀議向被害人尋釁，即
謂彼等已有殺人之共同犯意聯絡，是被告二人離開現場走向機車
停放處後，黃○華等其他共犯少年，升高原有之傷害犯意為殺人
，既已超越原有謀議之犯意聯絡範圍，而為被告二人所難預見，
自不能令彼等負共同殺人罪責等情。此乃原審本其職權之行使，
對調查所得之證據定其取捨，為價值上之判斷，據以於判決內認
定上訴人傷害之犯行，並未違背客觀上之經驗法則與論理法則。
上訴意旨猶執陳詞，重為事實之爭辯，且對原審採證認事之職權
行使，任意指摘有適用法則不當與理由不備之違法，核與刑事訴
訟法第三百七十九條第十四款上段規定不相適合。其上訴自屬違
背法律上之程式，應予駁回。
據上論結，應依刑事訴訟法第三百九十五條前段，判決如主文。
中　　華　　民　　國　九十六　年　 十二　 月　二十七　日
                      最高法院刑事第七庭
                          審判長法官  張　淳　淙
                                法官  劉　介　民
                                法官  張　春　福
                                法官  蔡　彩　貞
                                法官  林　俊　益
      本件正本證明與原本無異
                                      書  記  官
中　　華　　民　　國　九十七　年　  一　　月　　七　　日
                                                      v
